【裁判字號】    97,交聲,583
【裁判日期】    970523
【裁判案由】    交管條例聲異
【裁判全文】
臺灣板橋地方法院交通事件裁定        97年度交聲字第577號
原處分機關  交通部公路總局臺北區監理所
異  議  人
即受處分人  甲○○
上列異議人因不服交通部公路總局臺北區監理所於民國九十七年
三月二十七日所為北監營裁字第裁４０－ＡＥＷ１５３９０５號
、第裁４０－ＡＥＷ１５３９０６號（原舉發案號：臺北市政府
警察局九十七年二月二十一日北市警交字第ＡＥＷ１５３９０５
號、第ＡＥＷ１５３９０６號）違反道路交通管理事件裁決書所
為處分，經聲明異議，本院裁定如下：
    主  文
異議均駁回。
    理  由
一、原處分意旨略以：異議人於民國九十七年二月二十一日下午
    四時十五分許駕駛車號７３１－ＬＸ號重營業小客車行經臺
    北市○○○路○段一百三十二號前時因有「紅燈左轉」及「
    在上開時地紅燈迴轉經警方揮旗鳴哨攔停不停逃逸」之違規
    行為，經執勤員警逕行舉發，由臺北市政府警察局松山分局
    民有派出所以異議人違反道路交通管理處罰條例第五十三條
    第一項及六十條第一項之規定掣單告發，並經原處分機關分
    別裁處罰鍰新臺幣（下同）二千七百元及三千元，並依同條
    例第六十三條第一項記違規點數三點及一點在案。
二、異議意旨略以：異議人轉過去，由於注意來往行人，是否有
    人要搭車，所以並未看到值勤員警。當時值勤員警離伊停車
    地點，大約有一百公尺左右，值勤員警好像沒有拿指揮棒，
    松山分局所回函內容，卻變成值勤員警有拿指揮棒，令人存
    疑。當伊真正看到值勤員警的時候，是在值勤員警攔一部違
    規左轉自用小客車的時候，結果被上開車輛逃逸。值勤員警
    為了攔停上開車輛，花了五到七秒的時間，如果伊確實有違
    規行為，應該會藉機逃走，是後來警察沒有攔到上開車輛，
    轉而向伊招手，伊心想伊在紅燈停留區暫停希望載客也有所
    不對，所以才會聽從警祭的手勢上前，伊確實沒有闖紅燈的
    行為云云。
三、按道路交通管理處罰條例第五十三條第一項規定：「汽車駕
    駛人，行經有燈光號誌管制之交岔路口闖紅燈者，處新臺幣
    一千八百元以上五千四百元以下罰鍰。」又同條例第六十條
    第一項規定：「汽車駕駛人，駕駛汽車有違反本條例之行為
    ，經交通勤務警察或依法令執行交通稽查任務人員制止時，
    不聽制止或拒絕停車接受稽查而逃逸者，除按各該條規定處
    罰外，處新臺幣三千元以上六千元以下罰鍰。」經查，證人
    即本件舉發之員警郭進龍於本院調查時具結證稱：當時異議
    人由民生東路東向西行駛到民生東路三段一百三十巷口，前
    面的號誌為紅燈，異議人是行駛在內側車道，紅燈左轉向南
    ，然後轉而又向東行駛，所以是紅燈迴轉，當時伊所站立的
    位置在民生東路三段一百三十二號第一銀行門口，執行路檢
    及銀行巡邏勤務，因為當時民生東路東向西是紅燈，沒有車
    輛通行，而南北向是綠燈，有車輛在通行，而且行人也止在
    穿越斑馬線，異議人的車是黃色的計程車，就穿過路口左轉
    ，然後又過行人穿越道，改走西向東的外側車道，當時內側
    車道沒有車子，而內側車道是左轉專用車道，伊看到異議人
    的車就是東向西車道上唯一一臺移動的車，而當時號誌時向
    是紅燈，所以伊就注意到異議人，異議人紅燈迴轉之後，朝
    著伊所站立的外二車道的位置開過來，伊當時身穿制服、吹
    哨並揮舞指揮棒攔停，但異議人竟然看到伊之後立刻倒車至
    一百三十巷，倒車距離超過三十公尺，之後再往北行駛，然
    後再回到民生東路上往西方向行駛，當時因為伊和該車最近
    距離是在二十公尺以內，所以伊車號看得非常清楚，有立刻
    記下來，回所之後，也立刻登載在工作紀錄簿上，所以伊並
    沒有誤記車號的情形，對於異議人違規情形伊也看得非常清
    楚，因為當時只有這一輛車向伊駛來，而且異議人是跟在另
    外一臺違規的自小客車之後迴轉過來，該自小客車是在黃燈
    的時候迴轉，異議人則是在紅燈的時候迴轉，伊對上開自小
    客車也有舉發，並非是沒有攔到該部自小客車而遷怒異議人
    。（九十七年四月二十八日訊問筆錄）。異議人固於異議狀
    中陳稱：「值勤員警好像沒有拿指揮棒，松山分局所回函內
    容，卻變成值勤員警有拿指揮棒，令人存疑？」無非係個人
    推測，並無任何佐證，又上開事實亦經郭進龍到庭具結證述
    明確，是被告所辯尚難採信。按燈光號誌之違反，其所需之
    舉證狀態稍縱即逝，除設有感應照相之路口外，事後無法還
    原現場狀態，拒絕停車接受稽查而逃逸者之情形亦同，職是
    ，舉發當時現場之值勤員警自屬交通案件之重要證人。參酌
    員警執行公務時，本身即受有行政懲處責任之監督，且其到
    庭具結作證，更係以刑事責任擔保其證言之真實性，本件舉
    發員警郭進龍與異議人間並無何身分利害業務關係，當無嫌
    隙，衡諸情理應無甘冒偽證罪刑責風險而故意設詞構陷異議
    人，且依證人之明確證述，佐以證人所在位置係與異議人在
    同一方向車道，難認於本件舉發有誤認燈號之情事，且當時
    光線良好，無障礙物阻擋，異議人亦難諉稱沒有看見舉發員
    警攔查，此外並無任何證據可證其有何捏造事實違法取締之
    不法情事，而異議人亦未就執勤員警之舉發有誤提出具體證
    據以供調查，本院認員警本於維護交通秩序、安全職責所為
    之取締，當屬合法、正確之舉發。異議人未提出任何證據證
    明該路口之燈光號誌確有異常之情形，僅於事後空言否認上
    開違規行為，所辯尚無足採。本件異議人闖紅燈及拒絕停車
    接受稽查而逃逸之違規行為，洵堪認定。從而異議人違規情
    節明確，原處分均無違誤，異議人聲明異議均無理由，自均
    應駁回。
四、依道路交通管理處罰條例第87條第2 項，道路交通案件處理
    辦法第19條，裁定如主文。
中    華    民    國    97    年    5     月    23    日
                    交通法庭  法  官  王偉光
以上正本證明與原本無異
如不服本裁定應於送達後5日內向本院提出抗告狀
                              書記官  陳宥伶
中    華    民    國    97    年    5     月    23    日


司法院資訊處製作；財團法人民間司法改革基金會備份。
